臺灣高等法院臺中分院民事判決　九十四年度再字第六號
　　再審原告　　　甲○○
　　再審被告　　　丙○○
　　　　　　　　　丁○○
右當事人間請求損害賠償事件，再審原告對於中華民國九十三年七月二十六日最高法
院九十三年度台上字第一四０一號確定裁定及九十三年四月二十日本院九十年度訴字
第一六號確定判決提起再審之訴，經最高法院移送本院，本院判決如下：
    主    文
再審之訴駁回。
再審訴訟費用由再審原告負擔。
    事實及理由
一、本件再審原告以適用法規顯有錯誤及發現未經斟酌之證物或得使用該證物，如經
    斟酌可受有利益之裁判，為民事訴訟法第四百九十六條第一項第一款及第十三條
    再審理由，而對於九十三年七月二十六日最高法院九十三年度台上字第一四０一
    號確定裁定聲請再審及九十三年四月二十日本院九十年度訴字第一六號確定判決
    提起再審之訴，就再審原告以民事訴訟法第四百九十六條第一項第一款適用法規
    顯有錯誤為再審理由聲請再審部分，業經最高法院於九十三年十一月四日以九十
    三年度台聲第七一九號裁定駁回確定；就其主張依民事訴訟法第四百九十六條第
    一項第十三條以發現未經斟酌之證物或得使用該證物，如經斟酌可受有利益之裁
    判為再審理由提起再審之訴部分，經最高法院裁定移送本院審理，故本院自應以
    受移送部分為審理範圍，合先敘明。
二、再審原告起訴主張略以：(一)、本件伊已多次具狀列明疑義，請求將所調閱仁愛醫
    院及惠群診所病歷送請行政院衛生署醫事審議委員會從事鑑定，原審審理中就所
    調閱之病歷，均未加調查斟酌，論斷可採、不可採之理由，亦未說明何以無須送
    請鑑定之理由，顯有證據漏未調查之再審情事。(二)、徵諸全卷內容，均無判斷審
    酌再審被告如何共同或分別繼承之證據資料，原確定判決竟就仁愛醫院九十二年
    二月六日及九十三年三月十一日，已分別函覆原審法院「楊張金選為重大傷病病
    人，所以不須支付健保部分負擔費用，但自付費用為（新台幣、下同）一萬零八
    百八十四元，該出院明細單皆為該病症治療費用，並無因果關係之病歷所支付之
    費用」、『該出院明細單皆為該病症治療費用，並無「非因果關係」之病症所支
    付費用』之證據，足以判斷再審被告等既無支出醫療費用七十一萬三千九百零四
    元之損害，原確定判決竟依繼承關係判決伊應分別給付再審被告此等損害。(三)、
    伊請求原審法院勘驗現場，查證現場有無放置鐵桶？有無放置餿水桶？楊張金選
    究係在何處地點倒下？有無可能撞及何物？再審被告丙○○所抱住地點之距離為
    何？並請求傳喚證人林芳如、提訊再審被告丙○○，查證案發地點及事實經過，
    俾得判斷伊上半身及雙手被抱住之情形下，如何以雙手捏住楊張金選下巴猛推撞
    擊鐵桶？惟此經伊多次具狀請求查證證據，原確定判決置而未見，未為任何斟酌
    ，茍以發現斟酌引用，即應為有利於伊之判決。(四)、伊呈明再審被告丙○○供述
    矛盾不符，與林芳如、楊大賢證詞之矛盾，楊張金選究係如何被捏住（一隻手或
    雙手）下巴？然就此有無可能關鍵之爭點，確定判決就已存在之卷證筆錄，均未
    發現而未予以斟酌，顯有再審理由，依法提起再審等情，求為命本院九十年度訴
    字第一六號所為判決第一項、第三項關於命伊給付再審被告及該訴訟費用部分之
    裁判廢棄，及廢棄部分，再審被告之請求駁回之判決。
三、按再審之訴顯無再審理由者，得不經言詞辯論，以判決駁回之。民事訴訟法第五
    ○二條第二項定有明文。
四、次按調查證據、認定事實，本屬事實審法院之職權；事實審法院斟酌訴訟當事人
    全辯論意旨及調查證據之結果，以判斷事實之真偽，故對已調查並於理由中說明
    者，即不得對未採之證據，認為係民事訴訟法第四百九十六條第一項第十三款所
    謂之新證物（最高法院八十六度台上字第二二二五號判決參照），即證據取捨、
    事實認定之爭執，不得提起再審之訴。而所謂新證據，須在前訴訟程序事實審言
    詞辯論終結前已經存在，因當事人不知有此致未經斟酌者為限，苟其證物為前訴
    訟程序事實審言辯論終結後始發生，或已經前訴訟程序事實審認不必要而不予調
    查者，即不得為再審之理由。經查：
(一)、本件就再審原告對被害人楊張金選為傷害致死之事實認定，業經本院前審原確定
    判決（本院九十年度訴第一六號）理由欄第三點載明「．．楊張金選之死亡亦與
    被告（即再審原告、下同）之傷害事實，應有相當因果關係，而被害人縱於本件
    案發之前即患有糖尿病等症狀，惟係因被告推倒受傷，致被害人死亡．．且亦乏
    任何證據足以證明被害人案發時係自行跌倒受傷，被告空言辯稱被害人係因糖尿
    病等症狀而途中自行摔倒云云，自乏根據，要不足採信。被告並請求調集楊張金
    選生前所有病歷為死亡原因之鑑定，即核無必要。‧‧‧本件事證明確，被告所
    辯，應為事後卸責之詞，不足採信。．．原告（即再審被告、下同）主張被告有
    右開傷害其被繼承人楊張金選致送醫救治無效死亡之侵權行為事實，堪認為真實
    。」（見上開確定判決第十頁），已說明事實認定之依據及所採證之理由，並對
    再審原告請求送鑑定之聲請認為無必要，即再審原告主張之上開理由，為本院前
    訴訟程序言詞辯論終結前存在，經再審原告提出請求後，已經本院前訴訟程序認
    為不必要而不予調查，依上開說明，不得為再審之理由，是再審原告執此主張，
    認為有民事訴訟法第四百九十六條第一項第十三條以發現未經斟酌之證物或得使
    用該證物云云，為不可採。
(二)、再審原告又謂，再審被告丙○○供述矛盾不符，與林芳如、楊大賢證詞之矛盾，
    楊張金選究係如何被捏住（一隻手或雙手）下巴？原確定判決就已存在之卷證筆
    錄，均未發現而未予以斟酌，而有證據漏未調查等語。然此，亦經本院前確定判
    決於理由欄三並已詳載『林芳如與原告丙○○就被告如何捏住被害人下巴往後推
    ，使被害人倒地之案發過程始終證歷如一，而案發當時正值深夜，情況又相當混
    亂，證人林芳如、丙○○一時無法清楚辯明該餿水桶之材質，而誤認當時在麵店
    門口附近裝殘飯菜之桶器係鐵製云云，要屬合理，故不能因之即推翻其證詞之真
    實性。況被害人當時左下頷處確有合併瘀青（左下巴瘀青），此有仁愛醫院診斷
    證明書及診斷說明書附卷足稽（同前第一八八八九號偵字卷第七頁、本院刑事上
    訴卷第三十五頁），與證人林芳如及丙○○所稱：被告當時捏住死者之下巴之位
    置又相符合。依前開仁愛醫院診斷證明書所載：「依患者至急診及住院時主訴其
    原因為與人爭執遭推倒造成頭部受傷，其造成之原因係外傷應可確定，急診電腦
    斷層掃瞄發現大腦硬膜下出血」，而被害人楊張金選於急診就醫當時意識既未陷
    於完全昏迷，則其就自己如何跌倒受傷之原因，自知之甚詳』，及「警員李芳明
    到達案發現場時，係於被害人於麵店門口附近被推倒地之後，警員李芳明到達當
    時，被害人係已坐在麵店對街，顯已經過一段時間，是警員李秀明所稱至現場時
    丙○○是從後面將被告的雙手環抱，並不能因此推斷在此之前被告無法將被害人
    推倒在地」（見上開確定判決第六、七頁），原確定判決已對再審被告丙○○之
    供述與證人林芳如、楊大賢間證詞之採證方法，及被害人楊張金選如何被捏住致
    死等情予以判斷，此為本院前審確定判決對調查證據、認定事實之職權，縱本院
    前審原確定判決認定事實錯誤，就當事人提出之事實及聲明之證據疏於調查，但
    僅生認定事實錯誤、調查證據欠周或判決不備理由之問題，矧究此與證據漏未調
    查尚屬有間，尚不得據以提起再審之訴，是再審原告之上開主張，亦不足取。
(三)、再審原告復以，原確定判決就仁愛醫院於九十二年二月六日及九十三年三月十一
    日，已分別函覆「楊張金選為重大傷病病人，所以不須支付健保部分負擔費用，
    但自付費用為一萬零八百八十四元，該出院明細單皆為該病症治療費用，並無因
    果關係之病歷所支付之費用」、『該出院明細單皆為該病症治療費用，並無「非
    因果關係」之病症所支付費用』之證據，足以判斷再審被告等既無支出醫療費用
    七十一萬三千九百零四元之損害，原確定判決竟依繼承關係判決伊應分別給付再
    審被告此等損害等語。惟查，上開七十一萬三千九百零四元係被害人楊張金選為
    本件傷害致死案，就醫期間所支出之醫藥費用，為再審原告於本件前訴訟程序歷
    審審理中所不爭執，再審原告又未舉證證明有何證據漏未調查或得使用之新證據
    ，故其謂此部分醫藥費用與被害人楊張金選之傷害就醫無因果關係云云，為不可
    取。況且，本院前程序確定判決已於理由欄四第一項載明「上開醫療費用之支出
    ，均為治療楊張金選因本件受傷及相關併發各症所必要，並據財團法人仁愛綜合
    醫院以九十三年二月六日仁總字第九三○二○○二二號、九十三年三月十一日仁
    總字第九三○三○○二五號函查復本院敘明在卷（見本院卷(二)第一一五頁、第一
    一九頁）‧‧本件被告因故意傷害之侵權行為，致被害人為予醫療而有上開醫療
    費用之支出，依上開規定，自應由被告負賠償之責任，其中由原告乙○○所支付
    者，應由被告賠償給付之，而被害人因傷致死，其生前因傷害所支出之醫藥費用
    ，被害人之繼承人得依繼承之法律關係，主張繼承被害人之損害賠償請求權，由
    全體繼承人向加害人請求賠償（最高法院六十七年十二月五日民庭庭推總會決議
    參照）。是由健保局所支付之七十一萬三千九百零四元醫療費用，自應由被告賠
    償與被害人之繼承人即本件原告各十七萬八千四百七十六元，原告四人據以請求
    ，依法有據，自應准許」（見上開確定判決第十一、十二頁）。又其醫療費用由
    全民健康保險支付之部分，仍可對加害人（即再審原告）請求損害賠償乙節，亦
    經最高法院八十九年度台上字第八０五號裁定認定「核無違背法令之情形」，為
    此，就上開事實縱再經斟酌亦不能使再審原告受有利之判決。
四、綜上所述，再審原告所主張之再審事由，均屬事實審法院取捨證據、認定事實之
    職權範圍，核與民事訴訟法第四百九十六條第一項第十三款規定之再審事由不符
    ，是其提起再審之訴，顯無再審理由，爰不經言詞辯論，以判決駁回之。
五、據上論結，本件再審之訴顯無理由，依民事訴訟法第七十八條判決如主文。
中　　　華　　　民　　　國　　九十四　　年　　　三　　　月　　　八　　　日
~B1民事第七庭審判長法　官　邱森樟
~B2　　　　　　　　法　官　陳賢慧
~B3　　　　　　　　法　官　盧江陽
右為正本係照原本作成。
如對本判決上訴，須於收受判決送達後二十日內向本院提出上訴書狀，其未表明上訴
理由者，應於提出上訴後二十日內向本院提出上訴理由書(須按他造人數附具繕本)。
上訴時應提出委任律師為訴訟代理人之委任狀。具有民事訴訟法第四百六十六條之一
第一項但書或第二項之情形為訴訟代理人者，另應附具律師及格證書及釋明委任人與
受任人有該條項所定關係之釋明文書影本。
~B 　 　　　　　　書記官　康孝慈
中　　　華　　　民　　　國　　九十四　　年　　　三　　　月　　　八　　　日
　　　　　　　　　　　　　　　　　　　　　　　　　　　　　　　　　　　　Ｙ
